【裁判字號】    91,上訴,2022
【裁判日期】    920417
【裁判案由】    毒品危害防制條例等
【裁判全文】
臺灣高等法院臺中分院刑事判決                  九十一年度上訴字第二○二二號
    上  訴  人
    即  被  告  乙○○
    指定辯護人  本院公設辯護人甲○○
右上訴人因違反毒品危害防制條例等案件，不服臺灣彰化地方法院九十年度訴字第一
四八號中華民國九十一年十月八日第一審判決（起訴案號：臺灣彰化地方法院檢察署
八十九年度偵字第三七三八、三九七三、四二一○、四二一五號），提起上訴，本院
判決如左：
      主  文
原判決關於乙○○部分撤銷。
乙○○連續轉讓第二級毒品，處有期徒刑肆年陸月；又共同偽造公印，處有期徒刑壹
年肆月。扣案偽造「丙○○」之國民身分證壹枚、「丙○○」交通部製發汽車駕駛執
照壹枚、台北市政府警察局內湖分局八十八年九月二十八日警訊筆錄上偽造「丙○○
」之署押共陸枚（簽名枚、指印枚）、及未扣案偽造「內政部印」之公印壹枚、
偽造「台北縣政府」之鋼印壹枚、偽造「丙○○」之印章壹枚、汽機車駕駛人審驗暨
各項異動登記書上偽造「丙○○」之印文壹枚，均沒收；又共同依法逮捕之人脫逃，
未遂，處有期徒刑伍月。應執行有期徒刑陸年。扣案偽造「丙○○」之國民身分證壹
枚、「丙○○」交通部製發汽車駕駛執照壹枚、台北市政府警察局內湖分局八十八年
九月二十八日警訊筆錄上偽造「丙○○」之署押共陸枚（簽名枚、指印枚）、及
未扣案偽造「內政部印」公印壹枚、偽造「台北縣政府」之鋼印壹枚、偽造「丙○○
」之印章壹枚、汽機車駕駛人審驗暨各項異動登記書上偽造「丙○○」之印文壹枚，
均沒收。
      事  實
一、乙○○曾於民國（下同）八十五年三月十三日，因違反麻醉藥品管理條例案件，
    經臺灣高等法院判處有期徒刑十月確定；八十七年四月十四日又因違反麻醉藥品
    管理條例、妨害公務等案件，經台灣高等法院分別判處有期徒刑五年六月、四月
    確定；嗣三罪定應執行刑為有期徒刑六年，應於九十三年十一月十七日執行完畢
    （未構成累犯）；復於八十七年六月四日因犯轉讓安非他命未遂罪，於九十年十
    月九日經臺灣高等法院判處有期徒刑六月。詎仍不知悔改，明知安非他命為毒品
    危害防制條例第二條第二項所規定之第二級毒品，不得轉讓，竟基於無償轉讓第
    二級毒品安非他命之概括犯意，自八十八年六月份起，至八十八年九月二十八日
    查獲前止，在其位於台北縣汐止市○○○路六十三巷二十二號五樓之租處及陳兆
    輝位於同縣市○○路○段三三三巷二十三號三樓之居所內，連續無償轉讓數量不
    詳之安非他命予張彩琴、陳兆輝、林昭彰、林永豐、蔡名豐施用多次，嗣於八十
    八年九月二十八日，經警持臺灣士林地方法院檢察署檢察官核發之搜索票，在乙
    ○○所使用車號ＡＪ─一二七三號自小客車內查獲乙○○所有之吸食器一組、分
    裝袋二十個、酒精燈一個、安非他命二包（驗餘淨重十二點０四六八公克）、海
    洛因一包（淨重０點二四公克）、大麻一包（淨重十二點四三公克）及現金三萬
    四千元，復經乙○○帶同警方前往其位於台北縣汐止市○○○路六十三巷二十二
    號五樓居所執行搜索，當場查獲張彩琴所有之手提皮包內，置放有安非他命三包
    （驗餘淨重０點六八八三公克）、吸食器一組、玻璃吸管一支、分裝袋二大袋包
    、聯絡電話名單一張及帳單二頁，再經警持台灣士林地方法院檢察署檢察官所核
    發之搜索票，對陳兆輝位於台北縣汐止市○○路○段三三三巷二十三號三樓之住
    處執行搜索，查獲陳兆輝、林昭彰、蔡名豐及林永豐有施用毒品之情事，並當場
    扣得渠等所共有之已供施用毒品之器具，始循線獲悉上情。
二、乙○○因違反麻醉藥品管理條例案件，為臺灣臺北地方法院檢察署通緝中，其為
    避免警方之查緝，竟與不詳姓名、年籍，綽號「阿忠」之成年男子與不詳姓名、
    年籍之陳姓已成年男子共同基於偽造公印、國民身分證之犯意聯絡，於民國八十
    七年六月間某日，在台北縣中和市僑福保齡球館附近，以新台幣五千元之代價，
    由乙○○提供自己之照片一張與其堂兄丙○○之年籍資料予「阿忠」，復由「阿
    忠」轉交予陳姓男子，委由陳姓男子於不詳時、地，偽造貼有「乙○○」照片、
    姓名為「丙○○」，年籍為「五十四年二月六日」，身分證編號為「Ｚ0000
    00000號」之國民身分證一張，且偽造「內政部印」及「台北縣政府」之公
    印，再將之蓋用於偽造之國民身份證上（其中「台北縣政府」之鋼印文係印記於
    照片附貼於身分證上之騎縫處），完成後，再由「阿忠」將業已偽造完成之前開
    國民身分證一枚交付予乙○○，足生損害於丙○○、內政部、台北縣政府及戶政
    機關對於戶籍管理之正確性。又乙○○為便利其駕車通行及避免警方之臨檢，乃
    於八十八年四月十二日，持前揭偽造之丙○○國民身分證至交通部公路總局臺北
    區監理所板橋監理站（以下簡稱板橋監理站），冒用丙○○名義申請辦理補發駕
    駛執照之手續，其先委託板橋監理站外所設之簡易刻印處不知情之成年人，代為
    偽刻「丙○○」印章一枚，足生損害於丙○○；再以丙○○之汽車駕駛執照遺失
    為由，持上開偽造之丙○○國民身分證、及個人相片一張，假冒丙○○之名義，
    虛偽填載申辦汽機車駕駛人審驗暨各項異動登記書，並於其上蓋用前開偽刻之丙
    ○○印章，而偽造丙○○印文一枚，及於該異動登記書上黏貼個人照片一張，以
    此方式偽造私文書一份，復持向該所，申請重新補發丙○○之汽車駕駛執照而予
    以行使，使該管承辦之公務員在不明情況下誤信為真，而將上開遺失補發駕駛執
    照之不實事項，登載於職務上所掌管之電腦電磁紀錄上，並於同日據以補發丙○
    ○之汽車駕駛執照一張，交付乙○○持有，足以生損害於丙○○、交通主管機關
    對於汽車駕駛執照管理之正確性。嗣於八十八年九月二十八日，為警持搜索票搜
    索其所使用之ＡＪ─一二七三號自小客車時，即出示上開偽造之國民身分證及冒
    領之汽車駕駛執照，對警表示其係丙○○本人，嗣為警查獲其涉有上開轉讓毒品
    之罪行，乃於同日下午五時許，將乙○○帶至台北市政府警察局內湖分局（下稱
    內湖分局）接受詢問時，乙○○為免警方知悉其非丙○○本人，乃基於偽造丙○
    ○署押之犯意，冒用丙○○之姓名及年籍資料應訊，並接續於同日十七時十五分
    、十九時五分之警訊筆錄上，分別偽簽丙○○之署押四枚（含指印二枚）、二枚
    （含指印一枚），均足以生損害於丙○○及警察警察機關對於刑事案件偵辦調查
    之正確性。幸為警於當晚八時二十分許通知丙○○本人到場詢問，識破其身分，
    使其未能繼續冒名得逞，並扣得上開該偽造之國民身分證及駕駛執照各一枚。
三、乙○○於遭逮捕後，竟因畏罪執行，而意圖逃逸，於八十八年九月二十九日晚間
    八時許，由內湖分局警員朱志偉、徐聖忠依法解送至臺灣士林地方法院檢察署途
    中，與林永豐基於共同脫逃之犯意，由其以事先備妥之鑰匙，偷偷打開銬於其與
    同車經警解送之犯罪嫌疑人林永豐間之手銬，趁駕駛警車之警員徐聖忠將警車停
    放於臺灣士林地方法院檢察署對面巷口處，而由警員朱志偉開啟警車右後車門，
    指示其與林永豐二人下車時，其即將右後車門朝外用力推開，並與林永豐二人先
    後急速下車，且分往相反方向奔跑脫逃。警員徐聖忠見狀，雖不及將其攔阻，仍
    緊跟其後繼續追逐，並在臺灣士林地方法院檢察署停車場內，將其逮獲到案；另
    警員朱志偉見則適時將脫逃中之林永豐由背後壓制倒地後，將之追捕歸案，乙○
    ○、林永豐二人因而脫逃未遂。
四、案經台北市政府警察局內湖分局報請台灣士林地方法院檢察署呈請台灣高等法院
    檢察署檢察長核轉台灣彰化地方法院檢察署檢察官偵查起訴。
      理  由
一、訊據被告即上訴人乙○○（下稱被告）固坦承有事實欄二、三部分所示之犯行，
    然矢口否認有何違反毒品危害防制條例之犯行（即事實欄一之部分），辯稱：伊
    根本不認識陳兆輝、林昭彰、林永豐、蔡名豐等人，不可能免費提供毒品供渠等
    施用，可能是張彩琴拿伊所有之毒品供渠等施用，渠等才認為是伊所提供的，又
    張彩琴是伊同居人，有時伊毒品擺在伊等之同居處，張彩琴會自行拿去用云云。
二、惟查：
(一)轉讓毒品（即事實欄一）之部分：
  (1)被告確自八十八年六月份起至為警查獲前，即在上開租住處提供安非他命供張彩
    琴施用，只要被告有吸用，張彩琴就有吸用等情，業據被告於原審時坦承在卷（
    見原審卷第一宗第二六一頁、第二宗第八頁），核與張彩琴於原審時供述之情節
    相符（見原審第一宗第二五七頁），被告此部分之自白信與事實相符，堪以採信
    。雖被告辯稱：是張彩琴自己拿去吸用云云。然查，張彩琴係於八十八年六月五
    日原配偶過世後，即與被告住在一起等情，亦據被告與張彩琴於原審時供述在卷
    （見原審卷第一宗第一三０頁），張彩琴與被告雖關係密切，但安非他命取之不
    易，價值不菲，若被告未曾同意，張彩琴豈可能自行取用，是無論係依張彩琴所
    供（即被告提供安非他命予伊施用），或如被告所辯（即被告施用時，張彩琴亦
    拿去一起施用），被告顯有同意（至少亦有默示同意）提供安非他命供張彩琴施
    用無誤。
  (2)而被告亦有轉讓毒品供陳兆輝、林昭彰、林永豐、蔡名豐施用等情，亦據渠等供
    述如下：
    陳兆輝於原審時供稱：「乙○○有無償提供毒品給我施用一、二次，乙○○與
      張彩琴是於八十八年八月份時拿去我住處給我施用．．．毒品係乙○○拿來的
      ，張彩琴只是與乙○○一起來．．．每次重量不到一公克，乙○○只有拿安非
      他命給我吸食」（見原審卷第二宗第二二、二三頁）。
    林昭彰於原審囑託台灣士林地方法院代為訊問時，結證稱：伊與乙○○、張彩
      琴是於八十八年三、四月間透過林永豐之介紹認識的，認識後約三、四個月，
      即約八十八年八月間，在台北縣汐止市○○路○段三三三巷二三號三樓陳兆輝
      住處，乙○○有無償提供安非他命請伊施用，大約有六、七次，都是大家一起
      施用，現場還有蔡名豐、陳兆輝、林永豐、乙○○及張彩琴，每次重量多少不
      清楚，張彩琴不曾提供毒品給伊施用，乙○○亦沒有在其位於汐止市○○○路
      六三巷二二號五樓之住處拿安非他命給伊施用過等語（見原審卷第二宗第四三
      至四五頁）。
    蔡名豐於原審囑託台灣士林地方法院代為訊問時，亦結證稱：伊與乙○○、張
      彩琴是於八十八年四月間透過林昭彰之介紹認識的，約八十八年九月間，伊到
      陳兆輝位於台北縣汐止市○○路○段三三三巷二三號三樓之住處聊天時，乙○
      ○無償提供安非他命請伊施用，大約有二、三次，都是大家一起施用，現場還
      有林昭彰、陳兆輝、林永豐、乙○○及張彩琴，每次重量多少不清楚，張彩琴
      不曾提供毒品給伊施用，乙○○亦沒有在其位於汐止市○○○路六三巷二二號
      五樓之住處拿安非他命給伊施用過等語（見原審卷第二宗第四六、四七頁）。
    陳兆輝、林昭彰、蔡名豐上開供述，核與張彩琴於原審時所供稱：伊知道乙○
      ○有拿安非他命給陳兆輝、林昭彰、蔡名豐、林永豐他們吸食，但有無拿錢伊
      不知道，一般乙○○大都在汐萬路一段三三三巷二三號三樓（即陳兆輝住處）
      拿給渠等吸用，乙○○大約是八十八年八月間提供安非他命予陳兆輝、林昭彰
      、蔡名豐、林永豐等人施用，次數可能很多次，但詳細次數不知道等語（見原
      審卷第一宗第九八頁反面、三二一頁）大致相符。
    且陳兆輝、林昭彰、林永豐及蔡名豐於獲案時，經警採集渠等之尿液送鑑驗，
      結果亦均呈安非他命陽性反應，有各該鑑驗報告可按（見原審卷第一宗第四七
      至五０頁、第二宗第一二二頁）。
    雖陳兆輝、林昭彰、蔡名豐、張彩琴證述被告無償提供安非他命之次數略有不
      一，惟對被告確有無償提供安非他命供渠等施用多次之事實則堅指如一，且渠
      等亦未能預料將來會為此作證，理當不會就被告無償提供安非他命之次數及數
      量詳為記憶，自難僅因渠等無法詳為供述次數，即遽認渠等之證述不可採信。
      再陳兆輝、林昭彰、蔡名豐供述上情時，渠等於八十八年九月二十八日經警所
      查獲施用毒品之犯行，業經台灣士林地方法院判決確定或經台灣士林地方法院
      檢察署檢察官不起訴處分確定，分有台灣高等法院被告全國前案紀錄表及台灣
      彰化地方法院法務部在監在押資料表等件可按（見原審卷第一宗第一七０至一
      七四頁、第二宗第八五至九八頁），渠等已無從因供出毒品來源而邀減刑之寬
      典，是陳兆輝、林昭彰、蔡名豐當無構詞誣陷被告之理。
    綜上論述，被告此部分所辯顯係事後卸責之詞，不足採信，被告連續無償轉讓
      第二級毒品安非他命之犯行，應堪認定。
    雖陳兆輝於原審時曾證稱：伊不認識乙○○、張彩琴，伊所吸食之毒品，係向
      住於台北縣新店市之不詳人氏所購買云云；林永豐於同日亦供稱：伊不認識乙
      ○○、張彩琴，伊未曾向乙○○、張彩琴購買毒品云云（見原審卷第一宗第二
      五一、二五三頁），嗣原審再度傳訊林永豐時，林永豐又供稱：不認識被告及
      張彩琴，毒品是陳兆輝提供給伊，是否被告提供給陳兆輝，伊不清楚，伊係在
      陳兆輝之住處拿錢給陳兆輝合買毒品，陳兆輝再將毒品交給伊一起施用云云（
      見原審卷第二宗第三七頁）。然查，陳兆輝雖否認認識張彩琴，惟同日庭訊時
      ，法官問及陳兆輝：「查獲當天張彩琴是否在你那裡？」，陳兆輝隨即供稱：
      「張彩琴是我朋友」，且被告及張彩琴於警訊時即已自承：認識陳兆輝、林昭
      彰、蔡名豐及林永豐等語在卷（見偵字第一００二二號卷第十一頁正面、第十
      七頁反面），又被告確有在陳兆輝之住處提供安非他命供陳兆輝、林昭彰、蔡
      名豐、林永豐等人施用，亦據陳兆輝、林昭彰、蔡名豐、張彩琴供述如前，由
      此足見陳兆輝、林永豐此部分所供，顯係迴護被告之詞，不足採信，附此敘明
      。
(二)共同偽造公印文（即事實欄二）之部分：
    訊據被告對於此部分之事實坦承不諱，核與證人丙○○於警、偵訊時證述之情節
    相符（見偵字第一０五九六號卷第十一頁正面，偵字第四二一０號卷第十四頁反
    面、第十五頁正面），復有扣案丙○○之國民身分證一枚，被告以丙○○名義申
    請之汽車駕駛照一枚（影印本附於偵字第一０五九六號卷第十三頁反面、第十四
    頁正面）、被告冒用丙○○名義應訊之警訊筆錄二份、被告冒用丙○○名義並出
    示丙○○名義之身份證暨駕照之搜索扣押筆錄一份在卷可資佐證（見偵字第一０
    ０二二號卷第十三頁正反面、十四頁正面，聲字第一二四六號卷第二０頁）。而
    扣案之上開丙○○名義之國民身分證，經原審送請法務部調查局鑑定，法務部調
    查局以將照片放大、印刷特徵比對、低角度側光檢視及紫光燈檢視等方法檢視，
    送驗「丙○○」名義之國民身分證，其紙張、油墨、印刷（含內政部印）、塑膠
    及鋼印均與樣本不符，研析整體均係偽造，有法務部調查局九十一年七月十六日
    調科貳字第０九一００四五五七六０號鑑定通知書足憑（見原審卷第二宗第八０
    頁），足認扣案「丙○○」名義之國民身分證確係偽造無訛。另上開扣案之汽車
    駕駛執照，經檢察官送請板橋監理站鑑定是否為該站所核發？板橋監理站站函覆
    ：該扣案之汽車駕照確係該站所核發，資料均與公路監理系統螢幕相符等語，並
    檢送相關電腦資料供參，亦有板橋監理站八十九年八月十日８９北監板二字第０
    三二四七號函可按（見偵字第四二一０號卷第二０、二一頁），及板橋監理站以
    九十一年七月四日九一板監二字第九一０三七五九號函所檢送申辦汽機車駕駛人
    審驗暨各項異動登記書影本一份在卷可參（見原審卷第二宗第七七至七九頁），
    核上開異動該登記書上「丙○○」之字跡、筆順，均與被告於原審調查時當庭書
    寫之字跡相符（見原審卷第一宗第二六四頁），應係被告冒用丙○○名義親自填
    寫無訛。是被告此部分之自白核與事實相符，應堪採信。
(三)脫逃未遂（即事實欄三）之部分：
    訊據被告固坦承有脫逃未遂之行為，惟辯稱：手銬鑰匙係警員所交付（按被告於
    偵查中供稱係警備隊之陳財育所交付，見偵字第一二四七四號卷第三０頁背面）
    ，並非伊自備，且另案共犯林永豐亦不知伊要脫逃云云。惟查，右揭事實，業據
    共犯林永豐於警訊時坦承：「當時因車輛到達地檢署門口，於下車之際，乙○○
    不知何時將手銬打開，趁下車時往德行東路方向逃跑．．．我見乙○○脫逃，便
    轉身朝便利商店方向走去，約距偵防車一公尺左右，即被押解人員壓制倒地」等
    語屬實（見偵字第一０五九六號卷第六頁正反面），核與證人即解送被告之警員
    朱志偉於偵訊時證稱：當日伊負責開車，朱志偉負責押解被告及林永豐到臺灣士
    林地方法院檢察署，當時被告及林永豐共用一付手銬，銬在一起，要下車時，被
    告即急速下車，林永豐也一樣，被告推開伊後就跑，伊去追林永豐，徐聖忠追被
    告，徐聖忠追到時，被告之手銬已經鬆開，而林永豐大約跑了五、六公尺，才被
    伊抓到背部的衣服等語；證人徐聖忠於同日證稱：被告跑快一百公尺，直到臺灣
    士林地方法院檢察署的停車場處，才被伊抓到等語相符（見偵字第一０五九六號
    卷第二一頁正反面），而被告辯稱該支鑰匙係警備隊員警陳財育所交付等情，已
    為陳財育所否認，並有陳財育之不起訴處分書一份附卷可參（見原審卷第一宗第
    一八二至一八四頁），被告此部分之辯解自不足採。雖被告否認與共犯林永豐就
    脫逃之犯行有何共犯之謀議，然衡諸林永豐既與被告遭同付手銬銬住，林永豐於
    被告持鑰匙打開手銬時，豈有不知之理，竟默不作聲，反與被告急速下車，並分
    往不同方向逃逸，足見渠二人縱於事前未有協議，然確於行為當時，已基於互相
    之認識，而以共同犯罪之意思參與犯罪。另共犯林永豐亦因犯共同脫逃未遂，而
    經臺灣士林地方法院於八十八年十二月三十日，以八十八年度易字第一四六二號
    刑事判決科處有期徒行三月，亦有該案判決書附卷可參（見原審四卷第一宗第二
    四０、、二四一頁）。是以，被告與林永豐有共犯此部分犯行，亦堪認定。
三、核被告所為：
  (1)於事實欄一部分所為，係犯毒品危害防制條例第八條第二項之轉讓第二級毒品罪
    。公訴人雖以證人陳兆輝、林昭彰、蔡名豐及林永豐於警訊中之供述為論據，而
    認被告所為涉犯毒品危害防制條例第四條第二項之販賣第二級毒品罪。惟查，證
    人林永豐於原審調查時結證稱：伊不認識被告，警訊時沒有看筆錄，警察叫伊簽
    伊就簽，不知筆錄為何如此寫等語；證人陳兆輝於原審調查時及原審囑託台灣士
    林地方法院訊問時，則結證稱：被告是拿安非他命請伊，警訊時，因警察有對伊
    刑求，警察叫伊照他們說的陳述，伊才指述被告賣毒品給伊等語；另證人蔡名豐
    亦於原審囑託台灣士林地方法院訊問時，結證稱：警訊時是警察叫伊咬住被告，
    伊就沒事，伊才說有向被告買過安非他命等語。且參以渠等時而供稱：係向被告
    及張彩琴購買毒品云云；時而供稱：僅係向被告購買毒品云云，渠等之證詞前後
    不一，顯有瑕疵，又渠等於警訊時所為之訊問筆錄，並未全程錄音、錄影，無從
    擔保證人對於詢問之陳述係出於自由意思及筆錄所載內容與其陳述相符，況渠等
    於原審調查時均已翻異前詞，更難以認渠等於警訊中之指述，遽認被告有販賣安
    非他命之行為，復查無其他補強證據足以證明被告確有販賣之行為，自難僅因渠
    等於警訊中之指述，而認被告確有販賣第二級毒品安非他命之犯行，公訴人所認
    ，尚有未洽，惟起訴之基本社會事實則同一，爰依法變更起訴法條。被告持有第
    二級毒品安非他命之低度行為，應為轉讓之高度行為所吸收，不另論罪。被告每
    次無償提供安非他命予陳兆輝、林永豐、蔡名豐等人一同施用，係一行為，同時
    觸犯數罪名，為想像競合犯，應從同一重之轉讓第二級毒品罪處斷。又其先後多
    次轉讓第二級毒品予張彩琴、陳兆輝、林永豐、蔡名豐、林昭彰等人之行為，時
    間緊接，所犯係構成要件相同之罪，顯係基於概括犯意而為，應依連續犯之規定
    ，論以一罪，並加重其刑。再被告多次轉讓第二級毒品予張彩琴部分之犯行，雖
    未據檢察官起訴，惟既與被告轉讓第二級毒品予陳兆輝等人部分之犯行，有連續
    犯之裁判上一罪關係，為起訴效力所及，本院自得併予審理。
  (2)就事實欄二部分：按公印文指表示公務機關或機關長官資格及其職務之印信職章
    ，是國民身份證上「內政部印」及「臺北縣政府」之鋼印，均屬公印。是核被告
    此部分所為，係犯刑法第二百十六條、第二百十二條之行使偽造特種文書罪（偽
    造國民身分證）、同法第二百十八條第一項之偽造公印罪、同法第二百十六條行
    使第二百十條之行使偽造私文書罪（即以丙○○之名義虛偽填申辦汽機車駕駛人
    審驗及各項異動申請書）、第二百十六條行使第二百十四條之行使使公務員登載
    不實文書罪（行使冒領之汽車駕駛執照）、同法第二百十七條之偽造署押罪（即
    偽簽丙○○之名字於警訊筆錄上）。公訴人認被告行使丙○○名義之國民身分證
    部分，係犯同法第二百十六條、第二百十二條之行使變造特種文書罪嫌，然該扣
    案之國民身分證經鑑驗確係偽造而成，並非僅由被告於戶政機關所核發之國民身
    分證上換貼自己之照片予以變造，已如前述，公訴人所認容有誤會，此部分應係
    行使偽造特種文書罪。被告交付照片及丙○○之年籍資料予「阿忠」，復委託不
    詳姓名年籍之陳姓成年男子偽造國民身分證，渠等三人就偽造公印及偽造國民身
    份證罪間，有犯意之聯絡、行為之分擔，為共同正犯；而其利用不知情之人，代
    為偽刻「丙○○」印章一枚，係屬間接正犯。又被告偽造「丙○○」之印章持以
    蓋用，當然產生該印章之印文，只論以偽造印章之行為（參最高法院八十六年臺
    上字第三二九五號判例意旨），又偽造印章為偽造私文書之階段行為，不另論罪
    。其偽造私文書後，及使公務員登載不實之行為後，並持之行使，其偽造私文書
    及使公務員登載不實之低度行為，均應為行使之高度行為所吸收，亦不另論罪。
    再被告偽造國民身分證復持以行使，其偽造之低度行為，應為行使之高度行為所
    吸收。而偽造「內政部印」及「臺北縣政府」之公印，復持以蓋用，只應成立偽
    造公印罪，被告一行為同時偽造內政部及台北縣政府之公印，係一行為同時侵害
    內政部及台北縣政府之權益，應依想像競合犯之規定，論以一偽造公印罪。另偽
    造公印以偽造國民身分證復持以行使，因偽造公印之行為刑法第二百十八條第一
    項既有獨立處罰規定，且刑度較刑法第二百十二條規定者為重，故難僅論以刑法
    第二百十二條之罪（參司法院大法官釋字第八二號解釋意旨），是被告所犯前揭
    偽造公印、行使偽造國民身分證二罪間，有方法結果之牽連關係，為牽連犯，應
    依刑法第五十五條規定，從較重之偽造公印文罪處斷。被告於警訊筆錄上先後多
    次偽造他人署押之犯行，均係基於同一犯罪故意所支配，時間、地點亦屬密接，
    侵害法益均為相同，應係單一行為之數個舉動接續實施，無從強行予以割裂為數
    個單獨行為，應為接續犯。被告所犯行使為特種文書罪、偽造公印罪、行使偽造
    私文書、行使使公務員登載不實文書罪及偽造署押罪等五罪間，均係為達避免警
    方追緝之目的而為之，均有目的手段之牽連關係，為牽連犯，應從一情節較重之
    偽造公印罪處斷，公訴人認應予分論並罰，容有未洽。再公訴意旨雖未論及被告
    偽造公印、行使偽造私文書及行使使公務員登載不實文書罪之行為，惟如前述，
    此與其餘論罪科刑部分有牽連犯之裁判上一罪關係，本院自得併與審理，附此敘
    明。
  (3)就犯罪事實三之部分：被告雖已著手脫逃，惟在經警追捕中即遭緝獲到案，尚屬
    未遂階段，是核被告所為，係犯刑法第一百六十一條第四項、第一項之脫逃未遂
    罪，公訴人認被告就此部分犯行，應係涉犯同條第一項之脫逃既遂罪，然被告所
    為尚屬未遂階段，已如前述，公訴人所認容有誤會，應予更正。被告與林永豐間
    ，就上開犯行有犯意聯絡及行為分擔，應依共同正犯論處。又被告脫逃未遂，茲
    依刑法第二十六條前段之規定，按既遂犯之刑度減輕其刑。
  (4)綜上，被告所犯上開毒品危害防制條例第八條第二項之連續轉讓第二級毒品罪、
    刑法第二百十八條第一項之偽造公印罪及同法第一百六十一條第四項、第一項之
    脫逃未遂罪間，犯意各別、罪名不同，應分論併罰之。
四、原審以被告罪證明確，予以論罪科刑，固非無見。惟查：（一）國民身份證上台
    北縣政府之鋼印，係表示該身份證為台北縣政府所核發，應屬公印，原判決誤認
    為一般之普通印章；（二）被告偽造「丙○○」、「內政部印」及「臺北縣政府
    」之公印，復持以蓋用，當然產生該印章之印文，只論以偽造印章之行為，原審
    誤認偽造上開印章應分別為偽造該等印文所吸收，不另論罪；（三）從刑之宣告
    ，應隨主刑為之，原審判決主文欄中，誤就主刑部分一併宣告，並定應執行刑，
    另就從刑之部分另行宣告沒收；以上均有未洽。被告上訴意旨否認轉讓毒品，並
    就偽造公印及脫逃未遂部分，以原審量刑過重，指摘原判決不當，雖無理由，但
    原判決既有上述可議之處，即屬無可維持，就應由本院將原判決撤銷改判。爰審
    酌被告素行不佳、犯罪動機、手段、犯罪後就轉讓毒品部分猶飾詞卸責等一切情
    狀，分別量處如主文所示之刑，並定應執行刑。
五、扣案偽造「丙○○」之國民身分證一枚，及申請遺失補發後所取得之「丙○○」
    汽車駕駛執照一枚，均係被告所有，且係犯罪所得之物，業據被告供明在卷，應
    依刑法第三十八條第一項第三款之規定併予宣告沒收。被告偽造之「內政部印」
    、「台北縣政府」鋼印一枚，及「丙○○」印章一枚，雖未扣案，然未能證明已
    滅失，仍應依刑法第二百十九條規定宣告沒收（至偽造國民身份證上，所蓋用偽
    造「內政部印」、「台北縣政府」公印文，及身分證上附貼之被告照片一幀，因
    附隨該國民身分證上，自無再宣告沒收之必要）。另汽機車駕駛人審驗暨各項異
    動登記書之駕駛人簽章欄上，所蓋用偽造之「丙○○」印文一枚，及被告於內湖
    分局八十八年九月二十八日警訊筆錄上之偽造「丙○○」之署押暨指印各三枚，
    亦應依刑法第二百十九條規定宣告沒收。另扣案之鑰匙乙支，雖係被告持以解開
    手銬而脫逃所用，惟其與共犯林永豐均否認該鑰匙為渠等所有，自無庸宣告沒收
    。至現場另扣得安非他命五包（其中二包係於被告車內查獲：驗餘淨重十二點０
    四六八公克；另三包係於張彩琴所有之手提皮包內查獲：驗餘淨重０點六八八三
    公克），及被告所有之海洛因一包（淨重０點二四公克）、大麻一包（淨重十二
    點四三公克），雖分係毒品危害防制條例第二條第二項之第一、二級毒品，然無
    從證明與被告轉讓安非他命之犯行有關，應移由另案處置，於本案中不予宣告沒
    收銷燬；至扣案被告所有之吸食器一組、分裝袋二十個、酒精燈一個及現金三萬
    四千元，亦與本件被告轉讓安非他命之犯行無關，爰不併予宣告沒收，併此敘明
    。
據上論結，應依刑事訴訟法第三百六十九條第一項前段、第三百六十四條、第二百九
十九條第一項前段、第三百條，毒品危害防制條例第四條第二項，刑法第十一條前段
、第二十八條、第五十六條、第二百十六條、第二百十二條、第二百十八條、第二百
十條、第二百十四條、第二百十七條第一項、第一百六十一條第四項及第一項、第五
十五條、第二十六條前段、第五十一條第五款、第二百十九條、第三十八條第一項第
二款、第三款，罰金罰鍰提高標準條例第一條前段，判決如主文。
本案經檢察官丁○○到庭執行職務。
中      華      民      國      九十二      年      四    月    十七    日
                                   臺灣高等法院臺中分院刑事第十庭
                                         審判長法  官  林  照  明
                                               法  官  王      銘
                                               法  官  蔡  名  曜
右正本證明與原本無異。
脫逃未遂部分不得上訴，餘得上訴。
如不服本判決應於收受送達後十日內向本院提出上訴書狀，其未敘述上訴之理由者並
得於提起上訴後十日內向本院補提理由書（均須按他造當事人之人數附繕本）。
                           書記官  許  哲  禎
中      華      民      國    九十二     年      四       月   二十一   日
                                                                        Ｆ


司法院資訊處製作；財團法人民間司法改革基金會備份。
